臺灣臺南地方法院交通事件裁定　　　　　　　　　　九十三年度交聲字第六一六號
　　移送機關　交通部公路總局嘉義區監理所臺南監理站
　　受處分人
　　即異議人　甲○○
右列受處分人因違反道路交通管理處罰條例案件，對於交通部公路總局嘉義區監理所
臺南監理站九十三年十一月九日所為之裁決處分（處分案號：嘉監南字第裁七四─Ｚ
ＨＡ００二四九０號）聲明異議，本院裁定如左：
    主  文
異議駁回。
    理  由
一、聲明異議意旨略以：受處分人即異議人甲○○雖不否認其所有之車牌號碼六０一
    七─ＧＣ號自用小客車，於民國九十三年七月三十一日下午三點三十一分左右，
    有經人駕駛並在行經最高速限為時速一一０公里之國道三號高速公路北上二八四
    ‧一公里處時，遭內政部警政署國道公路警察局第八警察隊警員測速拍照後，發
    現該小客車行車速度超過該路段之最高速限，而予以開單逕行舉發等事實。然而
    ，依行政程序法第三十七條之規定，當事人於行政程序中除得自行提出證據外，
    亦得向行政機關申請調查事實及證據，但本件舉發單位並未提供該測速儀器之原
    始機號、規格、檢驗等，以證明該儀器之正確性。又前述第八警察隊之測速照相
    勤務，雖係依照該警察局所頒定之「執行移動式雷達測速照相取締標準作業程序
    」執行相關作業，然該內容疑似違反行政程序法第四十四條第三項：應於本法公
    布二年內完成立法之規定，依同法第一百十一條第六款及第七款等規定，亦應認
    為本件違規舉發無效。再者，報紙中曾登載陳水扁總統擔任台北市市長任內，其
    座車違規之七張交通違規罰單竟可一筆勾銷，此參以行政程序法第六條：行政行
    為，非有正當理由，不得為差別待遇；以及同法第八條：行政行為，應以誠實信
    用之方法為之等規定，並應保護人民正當合理之信賴等規定，可知本件原裁決處
    分並非適當，故異議人不服原處分，乃提起本件異議等語。
二、汽車行駛高速公路或設站管制之道路，而不遵管制規定者，處汽車駕駛人新臺幣
    三千元以上六千元以下罰鍰，並記違規點數一點，道路交通管理處罰條例第三十
    三條第一項及第六十三條第一項第一款分別定有明文；又汽車行駛高速公路應依
    速限標誌指示，高速公路交通管制規則第五條第一項亦有明文規定。次按，汽車
    駕駛人有違規行為經以科學儀器取得違規證據資料者，當場不能或不宜攔截製單
    舉發者，得對汽車所有人逕行舉發處罰；至前項逕行舉發，應記明車輛牌照號碼
    、車型等可資辨明之資料，查明汽車所有人姓名或名稱、住址後，製單舉發處罰
    之，道路交通管理處罰條例第七條之二第一項第六款及第二項則規定甚明（另高
    速公路交通管制規則第二十六條第二項亦有相似之逕行舉發規定）。
三、經查：
    （一）受處分人即異議人甲○○並不否認其所有之車牌號碼六０一七─ＧＣ號自
          用小客車，於九十三年七月三十一日下午三點三十一分左右，經人駕駛並
          在行經最高速限為時速一一０公里之國道三號高速公路北上二八四‧一公
          里處時，遭內政部警政署國道公路警察局第八警察隊警員測速拍照後，發
          現該小客車行車速度高達時速一三四公里，有超過該路段最高速限而不遵
          守高速公路管制規定之違規事實，且有內政部警政署國道公路警察局公警
          局交字第ＺＨＡ００二四九０號舉發違反道路交通處理事件通知單、該警
          察局第八警察隊九十三年九月二十七日公警八交訴字第０九三０００一八
          七五號函各一份及九十三年十二月二十三日公警八交訴字第０九三００二
          三四二號函附之測速採證照片一張在卷足憑。
    （二）其次，本件執勤員警所使用之雷達測速照相儀器，廠牌係：ＧＡＴＳＯＭ
          ＥＴＥＲ，規格則為：13.450 GHz（K-Band）照相式，且經我國經濟部標
          準檢驗局於九十三年五月十四日檢定合格（檢定合格單碼 MM0000000A,B?
          ，其有效期限並至九十四年五月三十一日止等情，復有前述九十三年十二
          月二十三日公警八交訴字第０九三００二三四二號函附之經濟部標準檢驗
          局九十三年五月三十一日雷達測速儀檢定合格證書及上開九十三年十一月
          三日公警八交訴字第０九三０００二０七八號函各一份存卷可資佐證，足
          見本件執勤員警所用以測速照相之雷達測速照相儀器之準確性及正確性，
          應均值得信賴，而無測速或照相錯誤之可能。因此，受處分人即異議人徐
          年發所有之上開小客車，於前述時，地，經人駕駛行經最高速限為時速一
          一０公里之國道三號高速公路時，該車行車速度為時速一三四公里，有超
          速而不遵高速公路管制規定之違規行為，應可認定。
    （三）再者，本件舉發單位即前述內政部警政署國道公路警察局公警局第八警察
          隊警員，經以上開雷達測速照相儀之科學儀器，取得受處分人即異議人徐
          年發所有小客車之右述違規證據資料時，當場本不能攔截而加以製單舉發
          ，故該舉發單位乃依照前述道路交通管理處罰條例第七條之二第一項第六
          款及第二項等相關規定，而對於該小客車之汽車所有人即異議人予以逕行
          舉發，其舉發程序經核於法亦無任何違誤之處。
    （四）至受處分人即異議人甲○○雖辯稱：本件舉發應已違反行政程序法第三十
          七條、第四十四條、第六條及第八條等規定，參照同法第一百十一條第六
          款及第七款等規定，應認為本件交通違規舉發無效等語。然而：
          １、本件原處分機關即交通部公路總局嘉義區監理所臺南監理站於受處分
              人即異議人甲○○依規定陳述意見（即申訴）後，已先後多次發函向
              舉發單位即上述內政部警政署國道公路警察局第八警察隊查明本件違
              規事實及舉發程序之詳細經過，以及舉發警員所使用雷達測速照相儀
              器是否經檢驗合格等事項，並經該舉發單位予以明確函覆等情，則有
              交通部公路總局嘉義區監理所臺南監理站九十三年十月二十五日嘉監
              南字第０九三００二五二三九號函、九十三年十一月十日嘉監南字第
              ０九三００二六六三六號函及前述警察局第八警察隊九十三年九月二
              十七日公警八交訴字第０九三０００一八七五號函、九十三年十一月
              三日公警八交訴字第０九三０００二０七八號函等函文資料附卷可參
              ，足見原處分機關對於異議人調查事實及證據之申請，業已經過適當
              之查證。而本院後來更發函調取執勤警員所使用測速照相儀器之檢定
              合格證書，亦有前述九十三年十二月二十三日公警八交訴字第０九三
              ００二三四二號函附之經濟部標準檢驗局九十三年五月三十一日雷達
              測速儀檢定合格證書一份在卷可考，故本件舉發及處罰程序，經核應
              無任何違反行政程序法第三十七條規定之問題。
          ２、其次，行政程序法第四十四條之規定內容，經查係就行政機關持有及
              保管之資訊，原則上應予公開之相關規定，而道路交通管理處罰條例
              第七條之二等交通違規「逕行舉發」規定，則係規範交通勤務警察於
              何種條件下，始能就相關違規行為，對於汽車所有人予以逕行舉發等
              事項，二者經核並無任何關連性。何況「逕行舉發」之相關規定，業
              於道路交通管理處罰條例第七條之二明文立法規範，經查亦無未依規
              定完成立法之情形。至內政部警政署國道公路警察局所頒訂之「執行
              移動式雷達測速照相取締超速標準作業程序」，復係該警察機關對於
              所屬警員利用移動式雷達測速照相儀器取締超速違規時所應遵循之內
              部行政規則，與前述行政程序法有關資訊公開之規定，經核亦屬無涉
              。
          ３、再者，本件舉發單位即內政部警政署國道公路警察局第八警察隊係根
              據前述雷達測速照相儀器所測速拍得之照片內容，而為本件交通違規
              之舉發，而原處分機關即交通部公路總局嘉義區監理所臺南監理站亦
              係根據該舉發內容，而對於該汽車所有人即異議人甲○○加以處罰，
              故原處分機關並無對於異議人之違規行為有所差別待遇，而任意特定
              加以處罰之情形。又交通違規罰單之銷單，原則上係指舉發單位對於
              特定之交通違規行為予以舉發後，被舉發人因確有相關免罰事由，而
              向原舉發單位或處分機關提出申訴後，原舉發單位或處分機關據之而
              撤銷該舉發行為，或不再對於該舉發內容予以處罰而言，此等銷單處
              理程序，原則上亦均有相關法規之依據，而不得任意為之。至於特定
              銷單事件，是否牽涉特權或不法行為，則係相關行政人員是否應負刑
              事或行政責任之問題，經核與行政程序法第六條之平等原則、第八條
              之誠實信用信賴保護等原則，經核亦無直接關係，異議人亦不得據此
              而欲圖免其上開違規責任。
          從而，受處分人即異議人甲○○上開所辯：本件應已違反行政程序法第三
          十七條、第四十四條、第六條、第八條等規定，而應認為無效等語，經核
          均非有理，而不足採。
四、綜上所述，受處分人即異議人甲○○所有之上述小客車，於前開時、地，經人駕
    駛行駛於高速公路，有超速而不遵管制規定之違規事實既可認定，則舉發單位即
    內政部警政署國道公路警察局第八警察隊警員予以測速照相採證，並根據上開道
    路交通管理處罰條例第七條之二第一項第六款及第二項等規定加以逕行舉發後，
    原處分機關即交通部公路總局嘉義區監理所臺南監理站據此並引用同條例第三十
    三條第一項及第六十三條第一項第一款等規定，裁處異議人罰鍰新臺幣三千元，
    並記違規點數一點，於法尚無任何違誤。至本件異議內容，經核並無理由，故應
    予以駁回。
五、據上論斷，應依道路交通案件處理辦法第十九條，裁定如主文。
中      華      民      國      九十四      年      二      月    四    日
                              臺灣臺南地方法院交通法庭
                                      法  官  陳志成
右正本證明與原本無異。
如不服本裁定應於送達後五日內向本院提出抗告狀。
                                      書記官  黃瓊蘭
中      華      民      國      九十四      年      二      月    五    日
